臺灣屏東地方法院民事判決　九十二年度訴字第六二三號
　　原　　　告　　甲○○
　　　　　　　　　乙○○
　　訴訟代理人　　施旭錦律師
　　被　　　告　　丙○○
　　訴訟代理人　　許明德律師
　　複　代理人　　黃金龍律師
　　訴訟代理人　　鄭勝智律師
右當事人間侵權行為損害賠償事件，由刑事庭移送前來，本院於民國九十三年六月十
六日言詞辯論終結，判決如左：
    主      文
被告應分別給付原告甲○○新台幣壹佰玖拾萬伍仟佰捌拾捌元、原告乙○○新台
幣壹佰陸拾萬零柒仟肆佰零陸元，及均自民國九十二年十月八日起至清償日止，按週
年利率百分之五計算之利息。
原告其餘之訴駁回。
訴訟費用由原告負擔五分之一，餘由被告負擔。
本判決於原告甲○○、乙○○分別以新台幣陸拾伍萬元、新台幣伍拾肆萬元供擔保後
得假執行，但被告如於執行標的物拍定、變賣前，分別以新台幣壹佰玖拾萬伍仟
佰捌拾捌元、新台幣壹佰陸拾萬零柒仟肆佰零陸元為原告甲○○、乙○○預供擔保，
得免為假執行。
原告其餘假執行之訴駁回。
    事實及理由
一、按訴狀送達後，原告不得將原訴變更或追加他訴。但有下列各款情形之一者，不
    在此限：(1)被告同意者。(2)請求之基礎事實同一者。(3)擴張或減縮應受判決事項
    之聲明者。(4)因情事變更而以他項聲明代最初之聲明者。(5)該訴訟標的對於數人
    必須合一確定時，追加其原非當事人之人為當事人者。(6)訴訟進行中，於某法律
    關係之成立與否有爭執，而其裁判應以該法律關係為據，並求對於被告確定其法
    律關係之判決者。(7)不甚礙被告之防禦及訴訟之終結者，民事訴訟法第二百五十
    五條第一項定有明文。經查，原告於民國九十二年七月二十一日向本院提起本件
    訴訟，主張依據民法第一百八十四條第一項規定被告應負侵權行為損害賠償責任
    ，該起訴狀繕本並於九十二年十月七日送達被告後（見本院卷第十五頁），其方
    於九十二年十月九日本院調查時，以言詞請求追加以民法第一百八十四條第二項
    為訴訟標的（見本院卷第二十頁），此與本件訴訟請求被告有侵權行為之基礎事
    實相同，僅係請求追加訴訟標的，依前揭說明，於法並無不合，應予准許，合先
    敘明。
二、原告起訴主張：被告係位於屏東縣新園鄉○○村○○路一二八巷一八０號「正峰
    傢俱行」之負責人，為從事業務之人，其於八十五年間在上開場所設置升降機（
    下稱系爭升降機）一部，以為載貨之用，原應注意系爭升降機為具有危險性之機
    械，須待檢查合格才能使用，且雇主對勞工應施以從事工作及預防災變所必要之
    安全衛生教育、訓練，而依當時情形，又無不能注意之情形，竟疏於注意及此，
    該升降機未經檢查合格前即予使用，且未對員工即原告施以從事工作及預防災變
    所必要之安全衛生教育、訓練，致原告於九十一年八月二十日下午一時三十分在
    上開場所搭乘該升降機至三樓工作時，系爭升降機之纜繩突然斷裂，而由三樓高
    處連同系爭升降機直接墜落地面，造成原告甲○○受有右小腿脛腓骨骨折、第一
    腰椎骨折、胸部挫傷併氣血胸、頭部外傷併撕裂傷六乘以二公分之傷害及右前臂
    橈尺骨開放性骨折併組織缺損之重傷害，原告乙○○受有頭部外傷、臉部撕裂傷
    、右氣血胸、左股骨骨折、左肱骨骨折等傷害，致使原告受有醫療費用、看護費
    用、不能工作之損失、減少勞動能力之損害及精神慰撫金等損害，爰依民法第一
    百八十四條第一項、第二項之規定，提起本件訴訟。於本院聲明：被告應給付甲
    ○○新台幣（下同）三百十一萬八千零二十一元，乙○○二百六十萬八千五百零
    四元，及均自九十二年十月八日起至清償日止，按週年利率百分之五計算之利息
    ；願供擔保請准宣告假執行。
三、被告則以：原告與被告間並非僱傭關係，應係承攬關係；系爭升降機並非用來載
    人，而係用來載運貨物，原告圖利便利，不顧危險而搭乘載貨系爭升降機上樓，
    被告並無應負責任之原因，原告之損害與被告之行為並無相當因果關係；否認原
    告受有醫療費用、看護費用、不能工作之損失、減少勞動能力損失及精神慰撫金
    等語置辯。於本院聲明：原告之訴及假執行之聲請均駁回；如受不利之判決，願
    供擔保請准宣告免為假執行。
四、原告主張被告係位於屏東縣新園鄉○○村○○路一二八巷一八０號「正峰傢俱行
    」之負責人，為從事業務之人，其於八十五年間在上開場所設置升降機一部，以
    為載貨之用，原應注意系爭升降機為具有危險性之機械，須待檢查合格才能使用
    ，該升降機未經檢查合格前即予使用之事實，業據其提出臺灣屏東地方法院檢察
    署九十二年度偵字第三六九號聲請簡易判決處刑書影本一份，且為被告所不爭執
    ，並經本院依職權調閱本院九十二年度潮簡第三七五號卷宗及行政院勞工委員會
    南區勞動檢查所九十二年十一月四日勞南檢機字第０九二一０一三五五二號升降
    機全卷資料審核屬實，此部分堪信為真實。
五、至原告主張兩造間為僱傭契約及被告對於本件事故之發生有過失責任，則為被告
    所否認，並以前揭情詞置辯。經查：
  (一)被告抗辯伊為開設「正峰傢俱行」，關於傢俱上漆部分之工作係由原告承攬，於
    被告店內有傢俱須油漆時，方由原告前來店內從事油漆工作，乃按件計酬，連工
    帶料，獨立工作，不受被告之指揮，並非被告之受僱人云云（見本院卷第二三頁
    ），惟按「勞工：謂受雇主僱用從事工作獲致工資者。」「工資：謂勞工因工作
    而獲得之報酬；包括工資、薪金及按計時、計日、計月、計件以現金或實物等方
    式給付之獎金、津貼及其他任何名義之經常性給與均屬之。」、「勞動契約：謂
    約定勞雇關係之契約。」勞動基準法第二條第一款、第三款、第六款定有明文。
    是勞動契約之勞工與雇主間具有使用從屬及指揮監督之關係，勞動契約非僅限於
    僱傭契約，關於勞務給付之契約，其具有從屬性勞動性質者，自應屬勞動契約。
    查被告於九十一年十二月二十四日出具之「雇主證明書」，其內容載明：「本人
    丙○○為正峰傢俱廠負責人，茲證明受僱人甲○○君，身分證字號：：與乙○○
    女士：：兩人因同在本廠從事傢俱之木工，木器加工工作，於民國九十一年八月
    二十日中午一點三十分，在工作中因搭乘的升降機之纜繩突然斷裂」等語，此有
    本院依職權調閱之行政院勞工委員會南區勞動檢查所九十二年十一月四日勞南檢
    機字第０九二一０一三五五二號函文附卷可稽（見本院卷第六九頁），是被告顯
    已自承伊與原告間之契約法律關係屬勞雇關係契約之法律關係，並非承攬契約之
    法律關係。
  (二)被告於本院調查時自承：「（原告甲○○漆的顏色等如何決定？）我告訴原告甲
    ○○，兩個人互相協調，看怎麼噴才會漂亮。我們都是漆透明的顏色，我們討論
    的是品質」、「（顏色如何決定？）都是漆透明的漆，由原告決定，如果有瑕疵
    ，客人反應不好，我會再向原告甲○○反應。工作情形就是原告甲○○不要出問
    題，只要客人不嫌就可以」、「（油漆傢俱有無先後次序？）通常是原告甲○○
    先做好，放在廠內，如果有急件，我會告訴原告甲○○先作。原告甲○○就要先
    處理」等語（見本院卷第一四四至一四五頁）。由上開被告陳述可知，兩造間就
    工資給付之方式雖屬按件計酬（依據原告實際工作之件數而給付報酬），惟被告
    對於原告仍有指揮監督之權限，勞務契約之履行是由原告決定履行之方式，是依
    前揭說明，兩造間之法律關係為僱傭契約之法律關係一節，應堪認定。
  (三)按雇主對左列事項應有有符合標準之必要安全衛生設備：(1)防止機械﹑器具﹑設
    備等引起之危害；雇主對於經中央主管機關指定具有危險性之機械或設備，非經
    檢查機構或中央主管機關指定之代行檢查機構檢查合格，不得使用；其使用超過
    規定期間者，非經再檢查合格，不得繼續使用，勞工安全衛生法第五條第一項第
    一款、第八條第一項分別定有明文。又按本法第八條第一項所稱具有危險性之機
    械，係指符合中央主管機關所定一定容量以上之升降機，勞工安全衛生法施行細
    則第十一條第四款定有明文。按雇主對於僱用之勞工，應預防職業上災害，建立
    適當之工作環境及福利設施。其有關安全衛生及福利事項，依有關法律之規定，
    勞動基準法第八條亦定有明文。查被告既為「正峰傢俱行」之負責人，為從事業
    務之人，其於八十五年間在上開場所設置升降機一部，以為載貨之用，本應注意
    系爭升降機為具有危險性之機械，須待檢查合格才能使用，該升降機未經檢查合
    格前即予使用，顯然違背上開法律之規定。
  (四)又被告於臺灣屏東地方法院檢察署檢察官調查時，自承：「（昇降梯有無保護措
    施？）昇降梯只能載貨用，但沒有告訴他們，也沒有貼牌示警告」等語（見九十
    二年度偵字第三六九號卷第十六頁），被告顯然並無盡到雇主對於僱用之勞工，
    應預防職業上災害，建立適當之工作環境及福利設施之相關義務，並造成原告於
    九十一年八月二十日中午一時三十分在上開場所搭乘該升降機至三樓工作時，系
    爭升降機之纜繩突然斷裂，而由三樓高處連同系爭升降機直接墜落地面，且原告
    甲○○受有右小腿脛腓骨骨折、第一腰椎骨折、胸部挫傷併氣血胸、頭部外傷併
    撕裂傷六乘以二公分之傷害及右前臂橈尺骨開放性骨折併組織缺損之重傷害，原
    告乙○○受有頭部外傷、臉部撕裂傷、右氣血胸、左股骨骨折、左肱骨骨折等傷
    害。又原告並經本院委託財團法人長庚紀念醫院高雄分院（下稱長庚醫院）鑑定
    原告喪失勞動能力之比例，經長庚醫院鑑定後，認原告甲○○經治療後喪失勞動
    能力為百分之六十七，原告乙○○經治療後喪失勞動能力為百分之五十，此有長
    庚九十三年三月二十九日（九二）長庚院高字第四九六０號函文一份附卷可稽（
    見本院卷第一０一頁），且為被告所不爭執（見本院卷第一四八頁）。綜上，原
    告之傷害既因被告之過失行為所引起，兩者間自有相當因果關係。又被告上開過
    失傷害之犯行，並經本院潮州簡易庭以九十二年度潮簡字第三七五號判決被告從
    事業務之人，因業務上之過失傷害人致重傷，處有期徒刑五月，如易科罰金，以
    三百元折算一日確定在案，是原告主張被告過失不法侵害他人之權利者及違反保
    護他人之法律，致生損害於原告之事實，自屬可採。被告抗辯，原告受有傷害與
    被告之行為並無因果關係云云，並無可採。
  (五)至被告抗辯原告就損害之發生亦與有過失云云，惟被告沒有盡到雇主對於僱用之
    勞工，應預防職業上災害，建立適當之工作環境及福利設施之相關義務，且並無
    告訴原告系爭升降機只能載貨用，也沒有貼牌示警告原告或其他員工，已如前述
    ，故原告於因工作需要時，搭乘系爭升降機載運貨物，即無任何過失可言，被告
    抗辯原告就損害之發生，與有過失云云，並無可採，附此敘明。
六、按因故意或過失，不法侵害他人之權利者，負損害賠償責任。違反保護他人之法
    律，致生損害於他人者，負賠償責任；不法侵害他人之身體或健康者，對於被害
    人因此喪失或減少勞動能力或增加生活上之需要時，應負損害賠償責任；不法侵
    害他人之身體、健康、名譽、自由、信用、隱私、貞操，或不法侵害其他人格法
    益而情節重大者，被害人雖非財產上之損害，亦得請求賠償相當之金額。民法第
    一百八十四條第一項前段、第二項、第一百九十三條、第一百九十五條第一項分
    別定有明文。茲將原告所得請求之金額分別審酌如下：
  (一)醫療費用部分：甲○○請求五萬三千零九十六元，乙○○請求四萬四千三八十四
    元，並提出醫療費用收據一份在卷可稽（見本院九十二年度潮簡附民字第四號卷
    ），且為被告所不爭執（見本院卷第一四六頁），是原告請求醫療費用共計九萬
    七千四百八十元，為有理由，應予准許。
  (二)看護費用部分：原告甲○○、乙○○分別請求九十一年八月二十日起至九十一年
    九月二十日（共三十一日）住院期間之看護費用六萬二千元等語。被告對於住院
    期間及看護金額並無爭執，僅抗辯住院期間醫院均有醫療人員，並無需僱請看護
    人員云云（見本院卷第一四七頁），惟查原告甲○○受有右小腿脛腓骨骨折、第
    一腰椎骨折、胸部挫傷併氣血胸、頭部外傷併撕裂傷六乘以二公分之傷害及右前
    臂橈尺骨開放性骨折併組織缺損之重傷害，原告乙○○受有頭部外傷、臉部撕裂
    傷、右氣血胸、左股骨骨折、左肱骨骨折等傷害，此有原告提出之診斷證明書各
    二份在卷可憑（見附民卷證四及本院卷第四二至四三頁），原告受有之上開傷害
    ，於一個月之住院期間內顯然尚無法自理生活，需要雇用看護人員照顧生活起居
    ，是原告甲○○、乙○○分別請求看護費用六萬二千元，自屬必要，應予准許。
    至被告抗辯醫院有醫療人員照顧，並無需僱請看護人員，惟被告此部分抗辯並無
    法提出證據證明，自無法為被告有利之認定（見本院卷第一四七頁），被告上開
    抗辯，並無可採。（計算式為2000×31＝62000）
  (三)不能工作之損失部分：原告分別請求自九十一年八月二十日起至九十二年七月二
    十日止，共十一個月不能工作之損失二十七萬五千元，被告對於不能工作之事實
    並不爭執（見本院卷第一０八頁），惟被告抗辯原告並無每月二萬五千元之薪資
    損失等語。查原告主張其每月薪資為二萬五千元，惟原告就此部分並無法提出薪
    資資料或報稅資料加以證明（見本院卷第八八頁），故原告此部分主張，並無可
    採。本院認原告為被告工廠之木工、木器修飾加工之勞工，且為按件計酬之一般
    臨時工，故本院認應以八十六年行政院勞工委員會制定之勞工基本工資，每月一
    萬五千八百四十元為計算其喪失勞動能力損失之標準，是原告甲○○、乙○○所
    得請求之不能工作損失分別為十七萬四千二百四十元，逾此範圍之請求，即屬無
    據，應予駁回。（計算式為：15840×11＝174240）
  (四)喪失勞動能力之損失部分：甲○○經治療後喪失勞動能力為百分之六十七，乙○
    ○經治療後喪失勞動能力為百分之五十，此為兩造所不爭執。又甲○○、乙○○
    分別請求自九十二年七月二十一日起之喪失勞動能力之損失一百七十九萬七千九
    百二十五元、一百七十九萬七千一百二十元，每月薪資以二萬五千元計算等語。
    查甲○○為四十四年二月十日出生，乙○○為四十九年一月二十二日出生，九十
    二年七月二十一日甲○○為四十八歲、乙○○為四十三歲，至六十歲公務人員退
    休年齡尚分別有十二年、十七年之年數，故依據八十六年行政院勞工委員會制定
    之勞工基本工資，每月一萬五千八百四十元之基本工資（已如前述）及甲○○喪
    失勞動能力為百分之六十七、乙○○喪失勞動能力為百分之五十計算，其等喪失
    勞動能力之損失分別為：甲○○每月一萬零六百十三元、乙○○每月七千九百二
    十元，各照霍夫曼式計算法，扣除依法定利率計算之中間利息，甲○○所得請求
    被告給付之金額為一百十九萬九千一百四十八元，乙○○每月所得請求被告給付
    之金額為一百十七萬一千一百六十六元。逾此部分之請求即屬無據，應予駁回。
    ｛計算式為：15840×0.67＝10613；15840×0.5＝7920；月別5/12%複式霍夫曼
    計算法（第一個月不扣除中間利息），其計算式為：[10613*112.00000000（此
    為應受扶養144月之霍夫曼係數）]=0000000；月別5/12%複式霍夫曼計算法（第
    一個月不扣除中間利息），其計算式為：[7920*147.00000000（此為應受扶養
    204月之霍夫曼係數）]=0000000（小數點以下四捨五入）｝
  (五)精神慰撫金部分：查被告既為「正峰傢俱行」之負責人，並無盡到雇主對於僱用
    之勞工，應預防職業上災害，建立適當之工作環境及福利設施之相關義務，造成
    原告受有傷害，從而，原告依據侵權行為之法律規定，請求被告負非財產上之損
    害賠償責任，自屬有據。按精神慰撫金，應斟酌雙方當事人之身分、資力與加害
    程度及其他各種情形核定相當之數額，是本院審酌甲○○為公館國小畢業、乙○
    ○為屏榮商工職校畢業，甲○○擁有三筆田賦、二筆土地、一棟房屋、一部汽車
    ，被告為琉球國中畢業，被告每年營業淨利所得約三、四十萬元，並擁有一部汽
    車、一筆二十萬元之投資，此有本院依職權調閱之財產所得明細表一份在卷可稽
    （見本院卷第五十至五五頁、第一四九頁），且原告甲○○受有右小腿脛腓骨骨
    折、第一腰椎骨折、胸部挫傷併氣血胸、頭部外傷併撕裂傷六乘以二公分之傷害
    及右前臂橈尺骨開放性骨折併組織缺損之重傷害，原告乙○○受有頭部外傷、臉
    部撕裂傷、右氣血胸、左股骨骨折、左肱骨骨折等傷害，原告甲○○經治療後喪
    失勞動能力為百分之六十七，原告乙○○經治療後喪失勞動能力為百分之五十，
    原告中年喪失勞動能力，身體機能喪失無法回復，並需忍受病痛等情形，故認原
    告甲○○、乙○○請求之慰撫金，分別為五十萬及二十萬元，應屬適當。
  (六)被告抗辯已經給付之十四萬元醫療費用部分，應予抵銷醫療費用，超過醫療費用
    部分，並不請求返還等語（見本院卷第一四六頁），此部分為原告所不爭執，故
    醫療費用部分九萬七千四百八十元，應予扣除，原告就此部分，並不得請求。
  (七)綜上，甲○○所得請求被告給付之金額為一百九十三萬五千三百八十八元，乙○
    ○所得請求被告給付之金額為一百六十萬七千四百零六元。（計算式為：
    62000+174240+0000000+500000＝0000000；62000+174240+0000000+200000＝
    0000000）
七、從而，原告依據侵權行為之法律關係，請求被告應給付甲○○一百九十三萬五千
    三百八十八元，乙○○一百六十萬七千四百零六元，及均自九十二年十月八日起
    至清償日止，按週年利率百分之五計算之利息，為有理由，應予准許。逾此部分
    之請求，為無理由，應予駁回。原告就其勝訴判決部分及被告分別陳明願供擔保
    ，聲請宣告假執行，經核均無不合，爰分別酌定相當之擔保金額准許之。至原告
    受敗訴判決部分，其假執行之聲請，即失所附麗，應併予駁回。
八、據上論結，本件原告之訴為一部有理由，一部無理由，依民事訴訟法第七十九條
    、第八十五條第一項前段、第三百九十條第二項、第三百九十二條第二項，判決
    如主文。
中　　　華　　　民　　　國　　九十三　　年　　　六　　　月　　 三十 　　日
                                    臺灣屏東地方法院民事第一庭
~B審判長法官　羅心芳
~B法　　　官　周群翔
~B法　　　官　許蓓雯
右為正本係照原本作成。
如不服本判決，應於收受送達後二十日內向本院提出上訴書狀。
~B法院書記官　黃佳惠
中　　　華　　　民　　　國　　九十三　　年　　　六　　　月　　 三十　　 日
